臺灣臺中地方法院民事判決　94年度訴字第710號
原　　　告　甲○○
被　　　告　乙○○
當事人間因請求損害賠償事件，原告提起刑事附帶民事訴訟，經
本院刑事庭裁定移送前來（93年度交附民字第296號），本院於
中華民國94年9月9日言詞辯論終結，判決如下：
    主  文
被告應給付原告新台幣壹拾陸萬伍仟零捌拾壹元，及自民國九十
三年十二月十七日起至清償日止，按週年利率百分之五計算之利
息。
原告其餘之訴駁回。
訴訟費用由被告負擔四分之一，餘由原告負擔。
本判決第一項原告勝訴部分，得假執行；但被告如以新台幣壹拾
陸萬伍仟零捌拾壹元為原告供擔保後，得免為假執行。
原告其餘假執行之聲請駁回。
    事實及理由
一、原告主張：被告於民國（下同）92年11月30日晚間10時30分
    許，駕駛車號：DR-6541號之自用小客車，沿台中縣大甲鎮
    ○○○路之外側車道，由北往南方向行駛，途經西濱路與順
    帆路交叉口，當地設有2時相左轉保護燈光號誌，被告本應
    注意行車應遵守交通標誌、燈光號誌之指示及該路段行車時
    速限速40公里之規定，又無不能注意之情事，竟疏未注意及
    此，貿然以7、80公里之時速超速行駛並闖紅燈，適原告騎
    乘車號：GX3-202之機車，行駛於西濱路由北往南之內側車
    道，在燈號為左轉保護時相時左轉至順帆路，因閃避不及而
    遭被告撞擊，致原告機車毀損，身體受有左側尺骨粉碎性骨
    折、左側足踝開放性骨折、頸部外傷併頭皮撕裂傷，臉部擦
    傷，並受有下列損害：(一)機車修理費用損害新台幣（下同）
    16,600元。(一)醫療費及日後開刀拆除手部、腳部內鋼板之支
    出分別為11,098元及10,000元。(三)原告於傷害發生前任職於
    萬寶山玩具行，每月薪資18,000元，因傷致八個月無法工作
    ，因此減少工作收入144,000元。(四)原告受此嚴重傷害即便
    能痊癒行動，但將喪失百分之5之勞動力，以原告現年24歲
    ，距勞工法定退休年齡60歲尚有36年，並以原告月薪18,000
    元計算，喪失減少勞動力收入388,800元。(五)原告年輕健康
    ，歷此不法傷害，對爾後身體狀況、工作事業及家庭婚姻等
    ，均產生重大不良之影響，對於精神上造成莫大之痛苦，因
    此請求100,000元之精神慰撫金。爰依民法第184條、第193
    條、第195條之規定，請求被告負侵權行為之損害賠償責任
    等語，並聲明：(一)被告應給付原告669,898元，即自起訴狀
    繕本送達之翌日起至清償日止，按年息百分之5計算之利息
    。(二)前項請求，原告願供擔保，請准宣告假執行。
二、被告則以：(一)當時被告開車並未超速，且車道上之號誌係綠
    燈，依當地之號誌，原告應等到左轉綠燈亮起方可左轉，是
    原告未依號誌，自慢車道闖紅燈闖入被告行駛之車道，被告
    並無過失。(二)原告係無照駕駛，且車禍原因亦係因原告闖紅
    燈所致，故原告應該也是與有過失。(三)如認原告應賠償，則
    主張原告機車車損之修理金額過高；醫療費用11,098元原告
    已請領強制險理賠，應予扣除；工作損失期間以4個月計算
    過長；另原告方面並無勞動能力減損之損失；且原告請求慰
    撫金之金額過高等語，資為抗辯，並聲明：(一)原告之訴及假
    執行之聲請均駁回。(二)如受不利判決，請准供擔保免為假執
    行。
三、兩造不爭執之事實：
  (一)原告因車禍受有左側尺骨粉碎性骨折、左側足踝開放性骨折
    、頸部外傷併頭皮撕裂傷，臉部擦傷等傷害。
  (二)原告醫療費用及日後開刀拆除手部、腳部內鋼板之支出分別
    為110,98元及10,000元。
  (三)醫療費用11,098元部分原告已向富邦保險公司申請強制責任
    險理賠並已受償。
  (四)原告所受之工作損失，以每月18,000為計算基礎。
四、兩造爭執事項：
  (一)被告就本件車禍之發生是否有過失？原告方面是否與有過失
    ？
  (二)如認原告應負賠償責任，則就機車車損部分，修理金額應以
    多少計算？工作損失部分，期間以四個月計算是否過長？本
    件原告是否有勞動能力減損的損失？又本件慰撫金之請求金
    額是否過高？
五、本院判斷：
  (一)被告就本件車禍之發生是否有過失部分：
    查兩造就被告有上揭時地駕駛DR-6541號之自用小客車，與
    原告所騎乘之GX3-202之重型機車發生車禍致原告受傷之事
    實，均不爭執，其有爭執者係被告就本件車禍之發生是否有
    過失？經查：
    1.西濱路與順帆路之交岔路口設有二時相左轉保護燈光號誌
      ，第一時相幹道西濱路為105秒，此時西濱路上快車道上
      為「圓形綠燈」，慢車道上為「直行箭頭綠燈、右轉箭頭
      綠燈」；順帆路上則為「圓形紅燈」。左轉保護時相15秒
      ，此時西濱路上快車道上為「圓形紅燈」，慢車道上為「
      圓形紅燈、左轉箭頭綠燈」；順帆路上仍為「圓形紅燈」
      。第二時相支道順帆路30秒，此時順帆路上為「圓形綠燈
      」，西濱路快車道及慢車道上則均為「圓形紅燈」等情，
      有台中縣警察局大甲分局93年4月23日甲警刑字第0930006
      029號函檢附照片3張、交通部公路總局第二區養護工程處
      台中工務段93年6月9日二工中字第0930061238號函在卷可
      稽（見偵查卷第30至34頁、45頁）。參酌原告於刑事警偵
      審中均指稱：伊當時行駛在西濱路上之慢車道，燈號為左
      轉箭頭綠燈時，伊通過就被撞了，之後伊就不知道了等語
      。又目擊證人黃旭標於警訊中證稱：依當時在等紅燈，肇
      事後伊這方馬上變成綠燈等語（偵查卷第9頁背面、第10
      頁），復於偵審中證稱：依是當地福德里里長，車禍發生
      時，伊駕駛汽車行駛在順帆路上由東往西方向，在該交岔
      路口停等紅燈，伊聽到很大一聲撞擊聲，約過2、3秒，順
      帆路上的燈號變換為綠燈等語（偵查卷38、39頁、本院93
      年度交易字第500號刑事卷28頁、臺灣高等法院臺中分院
      94年交上易字第178號刑事卷84頁）。綜上所述，若被告
      在西濱路上快車道行駛時，燈號為「圓形綠燈」（即第一
      時相），則從車禍事故發生後至順帆路上變換為「圓形綠
      燈」（即第二時相），至少需15秒（即左轉順帆路之燈號
      時間），惟證人黃旭標始終堅稱：伊從車禍發生後到順帆
      路可通行，歷時僅約2、3秒等語，足見在西濱路快車道上
      行駛之被告燈號確為「圓形紅燈」、慢車道上則為「圓形
      紅燈、左轉箭頭綠燈」之左轉保護時相，被告係貿然闖紅
      燈而肇致本件車禍。
    2.按「汽車行駛時，駕駛人應注意車前狀況，並隨時採取必
      要之安全措施」；「汽車行駛至交岔路口，其行進、轉彎
      ，應遵守燈光號誌之指示」，道路交通安全規則第94條第
      3項、第102條第1項第1款分別定有明文。被告駕車行駛於
      道路，自應遵守上開規定。今被告駕車疏於注意，未注意
      車前狀況，貿然闖紅燈直行，撞及綠燈左轉之原告所騎乘
      之機車，被告所為顯有過失，其所辯無過失云云，並無可
      取。
  (二)原告所得請求損害賠償之項目及金額：
    1.按因故意或過失，不法侵害他人之權利者，負損害賠償責
      任；不法侵害他人之身體或健康者，對於被害人因此喪失
      或減少勞動能力或增加生活上之需要時，應負損害賠償責
      任；不法侵害他人之身體、健康、名譽、自由、信用、隱
      私、貞操，或不法侵害其他人格法益而情節重大者，被害
      人雖非財產上之損害，亦得請求賠償相當之金額，民法第
      184條第一項前段、第193條、第195條規定，分別定有明
      文。本件被告既因過失不法侵害原告之身體及財產，自應
      負侵權行為之損害賠償責任。茲就原告請求賠償各項金額
      有無理由，分述如下：
      (1)機車修理費用部分
        按負損害賠償責任者，除法律另有規定或契約另有訂定
        外，應回復他方損害發生前之原狀。債權人得請求支付
        回復原狀所必要之費用，以代回復原狀，民法第213 條
        第3項定有明文。惟本件系爭機車之修復費用中之零件
        材料部分雖以新品換舊品，然舊品於車禍前尚非不可使
        用，舊品既經使用，其價值究不能媲美新品，為期公平
        自應予折舊，始屬妥當（最高法院七十七年度第九次民
        事庭會議決議參照）。而依行政院所頒「固定資產耐用
        年數表」及「固定資產折舊率表」之規定，自用機車之
        耐用年數為五年，依定率遞減法（參見所得稅法第51條
        ，即以固定資產每期減除該期折舊之餘額順序作為各次
        期計算折舊之基數《折舊即定率》計算折舊額《參見所
        得稅法施行細則第48條第2款》，又採用定率遞減法者
        ，其最後一年之折舊額，加歷年折舊累計額，其總和不
        得超過該資產成本原額之十分之九）每年折舊千分之五
        三六，本件原告所有系爭機車之領照日為90年2月，至
        92年11 月30日事故發生之日止，已使用2年9個月（不
        滿一月以一月計，參酌「營利事業所得稅結算申報查核
        準則」第95條第8款）。本件依原告所提附卷之收據可
        知，其所主張之修復機車支出機車修理費用為16,600元
        ，其中車台板金1,800元非零件支出，無庸計算折舊，
        其餘14,800元為零件費用，依法應扣除折舊，經計算後
        為【14,800×0.536＝7933（第一年之折舊），（14,80
        0－7,933）×0.536＝3681（第二年之折舊），（14,00
        0－0000－0000）×0.536×9/12＝1,281（其餘九個月
        之折舊），扣除折舊之餘額則為14,000-0000-0000-000
        0=1905，元以下四捨五入】，始屬妥當。是本件原告請
        求系爭機車之修復費用總計應為3,081元（1800+1281=
        3081），原告所主張之機車修理費用，於此範圍內，為
        有理由，應予准許。原告逾此數額之請求，為無理由，
        不應准許。
      (2)醫療費用及日後開刀拆除手部、腳部內鋼板費用部分
        按保險人依本法規定所為之保險給付，視為被保險人損
        害賠償金額之一部分；被保險人受賠償請求時，得扣除
        之，強制汽車責任保險法第32條定有明文。經查，本件
        原告主張車禍發生後支出醫療費用及日後開刀拆除手部
        、腳部內鋼板費用，分別為11,098元及10,000元等事實
        ，業具原告提出光田綜合醫院大甲分院住院收據2張、
        門診收據6張為證，復為被告所不爭執，原告主張自堪
        信為真實。又原告所支出之上開醫療費用11,098 元部
        分，原告業已向富邦保險公司申請強制責任險理賠並已
        受償等事實，既為原告於本院審理中所自認。從而，揆
        諸首揭法條意旨，自應將醫療費用11,098元部分自被告
        所應負之損害賠償額中扣除，是以被告僅應就原告開刀
        拆除手部、腳部內鋼板費用10,000元部分加以賠償。
      (3)因受傷所減損工作收入部分
        本件原告主張其每月薪資為18,000元，因車禍受傷致減
        損8 個月之工作收入，共計144,000 元，經查，原告每
        月薪資為18,000元既為被告所不爭執，復有萬寶山玩具
        行所出具之員工薪資證明書1 紙在卷足憑，則原告每月
        薪資為18,000元之事實堪信為真實。又本件中原告雖主
        張因車禍受傷8 個月無法工作，然經本院向光田綜合醫
        院大甲分院函查結果，原告自92年12月1 日受傷之日起
        修養時間僅約需4 個月，此有光田綜合醫院大甲分院94
        年6 月10日（94）光醫事字第94甲00291 號函，附卷可
        據，是原告因車禍受傷所致不能工作之時間，自應以4
        個月為適當，從而，本件原告因車禍受傷所致之工作收
        入減損應為72,000元（計算式如下：每月薪資18,000元
        ×4 個月= 72,000元）。
      (4)因受傷所致減少勞動力之損害部分
        按不法侵害他人之身體或健康者，對於被害人因此喪失
        或減少勞動能力或增加生活上之需要時，應負損害賠償
        責任，民法第193第1項定有明文。又所謂減少勞動力，
        乃指職業上工作能力一部之滅失而言，故審酌被害人減
        少勞動能力之程度時，自應斟酌被害人之職業、智能、
        年齡、身體或健康狀態等各種因素而定，最高法院93年
        台上字第1667號判決，足資參照，經查，本件原告雖主
        張因車禍受傷喪失百分之5之勞動力，並請求喪失減少
        勞動力之收入388,800元，為原告並未於本院審理中提
        出證據證明其因車禍喪失百分之5之勞動力，經本院向
        光田綜合醫院大甲分院函查結果，原告於93年7月28日
        複診時，以能行走且左前臂已能活動，且94年5月27日
        回診追蹤時，原告左前臂及左足裸功能皆良好，僅需安
        排手術拔除鋼板，此有光田綜合醫院大甲分院94年6月
        10日（94）光醫事字第94甲00291號函，附卷可稽。從
        而，應認原告並無勞動力減損之情事，原告主張自不足
        採。
      (5)慰撫金部分
        本件原告主張其受傷嚴重，受有左側尺骨粉碎性骨折、
        、左側足踝開放性骨折、頸部外傷併頭皮撕裂傷，臉部
        擦傷等傷害，而原告年輕健康，歷此不法傷害，對爾後
        身體狀況、工作事業及家庭婚姻等，均產生重大不良之
        影響，對於精神上造成莫大之痛苦，因此請求100,000
        元之精神慰撫金。經查，原告因車禍受有上述傷害既為
        為被告所不爭執，復審酌原告為高中畢業，從事服務業
        ，名下並無財產亦無負債，原任職萬寶山玩具行，每月
        薪資18,000元，被告亦為高中畢業，從事寢具生產，每
        月薪資約80,000多元，名下亦無財產等情」，本院認原
        告得請求之慰撫金為80,000元，逾此部分，尚屬無據，
        不應准許。
    2.綜上所述，本件原告所得請求損害賠償之總額為165,081
      元（3081+10000+72000+80000=165081元）
  (三)原告就本件車禍之發生是否與有過失？
    按損害之發生或擴大，被害人與有過失者，法院得減輕賠償
    金額或免除之，民法第217條第1項定有明文。所謂被害人與
    有過失，必須其行為與債務人之行為，為損害之共同原因，
    而其過失行為並為有助成損害發生或擴大之行為者，始屬相
    當。本件被告於本院審理中雖抗辯原告亦有過失等語，惟查
    ，本件事故係因被告駕車闖紅燈所致乙節，業如前述，而本
    件原告雖係無照騎乘機車，然此僅係違反道路交安規定之行
    政處罰問題，本件原告既係綠燈，則該行車路段之路權係歸
    原告所有，被告闖越紅燈自應負全部之過失責任，亦即原告
    所為並非本件車禍發生之共同原因，其對此事故之發生並無
    過失，被告此項抗辯，並無可採。
  (四)從而，原告依侵權行為之法律關係，起訴請求被告給付165,
    081元，即自起訴狀繕本送達之翌日即93 年12月17日起至清
    償日止，按週年利率百分之5計算利息，為有理由，應予准
    許，其逾此部分之損害賠償請求，洵屬無據，應予駁回。
六、本件係所命給付金額，未逾五十萬元之判決，爰依職權宣告
    假執行，並依被告之聲請酌定相當擔保金額，宣告免為假執
    行。至原告敗訴部分，及假執行聲請即失所附麗，應併予駁
    回。
七、據上論結，本件原告之訴為一部有理由，一部無理由，依民
    事訴訟法第79條、第389條第1項第5款、第392條，判決如主
    文。
中　　華　　民　　國　　94　　年　　9 　　月　　23　　日
                  民事第三庭    法　官　李 悌 愷
上正本證明與原本無異。
如對本判決上訴，須於判決送達後20日內向本院提出上訴狀。
中　　華　　民　　國　　94　　年　　9 　　月　　23　　日
                    　　　　　　書記官
